臺灣高等法院高雄分院刑事判決　　　　96年度上訴字第1751號
上　訴　人
即　被　告　甲○○
　　　　　　　　　　（現於台灣高雄看守所另案羈押中）
上列上訴人因妨害自由等案件，不服臺灣高雄地方法院96年度訴
字第1054號中華民國96年7月17日第一審判決（起訴案號：臺灣
高雄地方法院檢察署96年度偵字第2475號），提起上訴，本院判
決如下：
    主  文
原判決關於妨害自由及定執行刑部分，均撤銷。
甲○○以強暴、脅迫妨害人行使權利，處有期徒刑伍月，減為有
期徒刑貳月又拾伍日，如易科罰金，以新臺幣壹仟元折算壹日。
其他上訴駁回。
甲○○第二項所處之刑，與駁回上訴部分所處有期徒刑貳月，應
執行有期徒刑肆月，如易科罰金，以新臺幣壹仟元折算壹日。
    事  實
一、甲○○與乙○○原係男女朋友。甲○○於民國95年10月9 日
    晚間致電乙○○，向乙○○表示其心情低落，請乙○○駕車
    到高雄縣仁美村美山路變電所附近與其會面，乙○○遂於同
    日晚間11時許，駕駛其所有車號9727－FA號自小客車前往上
    開地點搭載甲○○，詎甲○○上車後，即因其將折斷之信用
    卡隨手拋往車外一事，與乙○○發生口角爭執，嗣甲○○要
    求前往乙○○位於高雄市○○區○○路164巷4號之住處與乙
    ○○長談，惟遭乙○○拒絕，乙○○並靠邊停車，打開駕駛
    座旁之車門欲行下車，甲○○見狀，竟基於妨害乙○○行使
    其下車離去之權利之犯意，先取下插在自小客車電門上之車
    鑰匙，嗣將乙○○拉回車內，並順勢將乙○○拉往副駕駛座
    ，其隨即自副駕駛座旁之車門下車，自駕駛座旁之車門將未
    及下車之乙○○推向副駕駛座後，逕自坐於駕駛座，以車鑰
    匙發動汽車後，駕車前往乙○○之上開住處，乙○○在與甲
    ○○拉扯間受有兩上肢多處擦傷、紅腫之傷害。嗣乙○○於
    甲○○甫駕車起步之際，再次伺機嘗試自副駕駛座旁的車門
    下車，甲○○見狀旋即伸手拉住乙○○，阻止乙○○下車，
    未料乙○○竟開口高呼救命，並動口咬甲○○之下手臂以圖
    掙脫甲○○，甲○○遂另基於傷害之犯意，反拉乙○○之右
    手虎口回咬乙○○一口，致乙○○因此受有右手虎口咬傷0.
    5×0.3公分之傷害。甲○○見乙○○於車內仍不斷掙扎，為
    阻止乙○○下車離去，於駕車行經高雄市○○路與九如路口
    時，以「我要將車子撞爛」、「我什麼事都做得出來」、「
    不惜同歸於盡」等語恫嚇乙○○，致乙○○因此心生畏懼停
    止反抗，而以此強暴、脅迫之手段，妨害乙○○行使其下車
    離去之權利。 嗣甲○○於96年10月10日凌晨0時30分許，駕
    車行抵乙○○位於高雄市○○區○○路164巷6號住處地下室
    停車場後，始令乙○○下車操作機械停車位，並於停妥車輛
    後，跟隨於乙○○身後上樓，乙○○於行經一樓中庭時，見
    一樓大門外適有警車在該處執勤，遂衝出大門口向警方求救
    ，經警當場逮捕甲○○而查獲。
二、案經乙○○訴由高雄市政府警察局三民第一分局移送臺灣高
    雄地方法院檢察署檢察官偵查起訴。
    理  由
壹、證據能力方面
    按傳聞法則之重要理論依據，在於傳聞證據未經當事人之反
    對詰問予以核實，乃予排斥，惟若當事人已放棄對原供述人
    之反對詰問權，於法院審判時表明同意該等傳聞證據可作為
    證據，基於證據資料愈豐富，愈有助於真實發現之理念，並
    貫徹刑事訴訟法修法加重當事人進行主義之精神，確認當事
    人對於證據能力有處分權之制度，傳聞證據經當事人同意作
    為證據，法院認為適當者，亦得為證據。另當事人於調查證
    據時，對於傳聞證據表示「沒有意見」、「對於證據調查無
    意見」，而未於言詞辯論終結前聲明異議，應視為已有將該
    等傳聞證據採為證據之同意，此刑事訴訟法第159 條之5 定
    有明文。檢察官及被告於本院審理時已表示對於全案卷證之
    證據能力均無意見（見本院卷第34頁），依刑事訴訟法第15
    9條之5之規定，應視為檢察官及被告已同意本案全部證據均
    有證據能力，本院斟酌該等證據並非非法取得，亦無證明力
    明顯過低之情形，是該等證據，均得採為證據。
貳、有罪部分
一、訊據上訴人即被告甲○○（下稱被告）坦承有咬傷乙○○右
    手虎口之事實，核與證人即告訴人乙○○（下稱告訴人）證
    述情節相符，而告訴人確因此受有右手虎口咬傷0.5×0.3公
    分之傷害，亦有高雄市立聯合醫院（大同院區）驗傷診斷書
    1紙在卷足憑（見警卷第7頁）。被告此部分之自白經核既與
    事實相符，自得採為論科之依據，事證明確，被告此部分之
    犯行洵堪認定。
二、訊據被告固坦承曾於95年10月9 日晚間11時許，在高雄縣仁
    美村美山路變電所附近，搭乘告訴人所駕車號 9727-FA號自
    小客車，並於途中改由伊駕駛上開車輛搭載告訴人前往告訴
    人住處，並於95年10月10日凌晨 0時30分許抵達上址等情不
    諱，惟矢口否認有妨害告訴人自由之犯行，辯稱：當時伊見
    告訴人於車輛行進間強要下車，伊為顧及告訴人之安全，始
    將告訴人拉回車內，且伊並未以「我要將車子撞爛」、「我
    什麼事都做得出來」、「不惜同歸於盡」等語恫嚇告訴人云
    云。經查：
  (一)被告違反告訴人之意願，將告訴人強拉上車之事實，業據證
    人即告訴人證稱：伊開車去接被告，被告上車後在車上撕毀
    1 張卡片（指信用卡），並將（已撕毀的）卡片往車窗外丟
    ，…伊認為被告行徑惡劣，而在車上…與被告發生口角，…
    伊將車子停在大昌路路邊，…被告說要去伊住處，但伊不同
    意，…伊打開車門，手腳都已經伸出車門外，但仍遭被告拉
    回車內，被告在動手拉伊之前就已經先搶走車鑰匙，伊因此
    才下車。…被告將伊拉上車後，將伊往副駕駛座拉去，但…
    伊仍嘗試要從駕駛座的車門下車，惟被告已自行打開副駕駛
    座旁的車門下車，來到駕駛座旁的車門，…堵住車門口，並
    且動手推伊，將伊推向副駕駛座，…因此伊無法逃離車子，
    被告（坐上駕駛座開車）路邊起步時有緊急煞車，伊趁此機
    會想要自副駕駛座旁的車門下車，但被告用手拉住伊，伊遂
    喊救命，被告見狀就用手勒住伊之脖子，伊則動口咬被告的
    下手臂，…被告才放手等語（見原審卷第56、57、60頁），
    核與被告供承：伊對乙○○說要去她家，乙○○不高興，將
    車子停在路中間就要下車，伊見乙○○要下車就將乙○○拉
    回車上，並叫乙○○坐到副駕駛座，換伊開車，當時前座兩
    側車窗都是半開的，在伊開車途中乙○○還是一直與伊爭吵
    ，乙○○喊救命路旁的人有聽到等情相合（見原審卷第63頁
    ），顯見被告對告訴人欲行下車乙事已有認識。再佐以告訴
    人之驗傷診斷書記載，告訴人兩手上肢所受傷勢均為擦傷（
    見警卷第7頁高雄市立聯合醫院大同院區驗傷診斷書 ），益
    徵告訴人係於被告徒手拉、推之過程中，因兩人肢體拉扯、
    碰撞，始受有上開擦傷。故被告確有違背告訴人之意願，阻
    止其下車之事實，應堪是認。
  (二)證人即告訴人復證稱：伊動口咬被告的下手臂，…讓被告放
    手後，被告繼續將車往前開，…並對伊說要將伊之車子撞爛
    ，…他（即被告）什麼事都作得出來，…他要與伊同歸於盡
    ，…當時伊（聞言）在車內都表現得很乖等語（見原審卷第
    57、58、61頁）；參諸被告自承：換伊駕車後，告訴人在被
    告開車途中仍不斷與伊爭吵，且高喊救命，伊則繼續將車開
    往告訴人地下室等情無訛（見原審卷第63頁）。足見被告將
    告訴人強拉上車後，告訴人仍不斷掙扎、呼救，干擾被告行
    車，而在被告對告訴人恫嚇不惜撞車與告訴人同歸於盡後，
    告訴人始放棄掙扎，堪認被告確有出言恫嚇危害告訴人之生
    命、財產安全，以達阻止告訴人下車離去之目的，已甚明確
    。被告空言否認上情，核與事實不符，不足採取。
  (三)被告於95年10月10日凌晨0 時30分許，駕車搭載告訴人到達
    告訴人位於高雄市○○區○○路住處，持告訴人置於手煞車
    下方置物盒內之車道搖控鎖打開車道控制門後，將車停入地
    下室停車場，始任令告訴人下車上樓，被告則尾隨在後，嗣
    告訴人步行途經一樓中庭，見聞一樓大門外有警車適在該處
    執勤，旋即趨前報警求援等情，亦據證人即告訴人證述在卷
    （見原審卷第23、58、64頁），核與被告供述：伊將車停妥
    後，與乙○○自地下停車場上到一樓，乙○○（在一樓）看
    到中庭有警察，就過去求救乙節相符（見原審卷第22頁），
    益徵被告於駕車行進當中，確有恐嚇告訴人阻止告訴人下車
    離去之事實，告訴人始於行經一樓中庭時，衝出大門口向正
    在該處執勤之警方求援。
  (四)綜上所述，被告上開所辯係為事後卸責之詞，不足採信，此
    部分之事證已臻明確，被告妨害告訴人行使權利之事實堪以
    認定。
三、核被告所為，係犯刑法第304條第1 項之強制罪、刑法第277
    條第1項之傷害罪（咬傷告訴人右手虎口部分 ）。被告係以
    將告訴人強行拉回車內，並以「我要將車子撞爛」、「我什
    麼事都做得出來」、「不惜同歸於盡」等語恫嚇告訴人之強
    暴、脅迫手段，妨害告訴人行使其下車離去之權利。其為妨
    害告訴人行使其下車離去之權利，而與告訴人拉扯致告訴人
    受有兩上肢多處擦傷、紅腫之傷害，及出言恫嚇告訴人致生
    危害於安全，均係實行強制犯行所施用之強暴、脅迫手段，
    屬強制罪之部分行為，不另論罪。被告上開所犯強制罪及傷
    害罪間，犯意各別，行為互殊，犯罪構要件不同，應予分別
    論處，合併處罰。
四、原審以被告傷害部分罪證明確，因而依刑法第277 條第1 項
    、第41條第1項、刑法施行法第1條之1、中華民國96 年罪犯
    減刑條例第2條第1項第3款、第7條、第9 條，並審酌被告不
    甘與告訴人分手，為前往告訴人住處再續情緣，竟因口角爭
    執而咬傷告訴人右手虎口，及被告坦承此部分犯行等一切情
    狀，而量處有期徒刑4月，減為有期徒刑2月，並諭知易科罰
    金之折算標準。經核原判決此部分認事用法均無違誤，量刑
    亦稱允當，被告上訴意旨認量刑過重，而指摘原判決此部分
    不當，無理由，應予駁回。
五、原審據以論處被告妨害自由之罪刑，固非無見。惟查：(一)被
    告此部分所為，係犯刑法第304條第1項之強制罪，原判決認
    被告此部分所為，係犯刑法第302條第1項之私行拘禁罪，尚
    有未洽（詳後述）。(二)被告將告訴人強行拉回車內，並出言
    恫嚇告訴人，係屬實行強制罪之強暴、脅迫手段，不另論罪
    。原判決認被告所為強制、恐嚇犯行均屬為達私行拘禁行為
    之一部，係屬一行為觸犯數罪名，依刑法第55條前段規定，
    應從一重罪即刑法第302條第1項前段之私行拘禁罪處斷，亦
    有未合。被告上訴意旨否認此部分犯罪，而指摘原判決此部
    分不當，雖無理由，惟原判決既有前揭可議之處，自應由本
    院將原判決此部分撤銷改判。
六、審酌被告不甘與告訴人分手，為前往告訴人之住處再續情緣
    ，一時衝動、失慮，竟以強暴、脅迫之手段，妨害告訴人行
    使其下車離去之權利，並咬傷告訴人右手虎口，所為誠屬非
    是，惟念及被告犯後坦承部分犯行，其因無法跳脫舊情羈絆
    ，始一時失慮，觸犯刑典，及其智識程度為國中肆業，家境
    勉持等一切情狀，爰分別量處如主文所示之刑，並均依法減
    其宣告刑二分之一，並就被告所犯上開2 罪，定其應執行之
    刑及諭知易科罰金之折算標準，暨斟酌被告之年齡、犯罪情
    節、家庭狀況、經濟能力等情狀，就其所處之刑諭知如主文
    所示易科罰金之折算標準，
參、不另為無罪諭知部分
一、公訴意旨略以：告訴人駕車搭載被告車行期間，被告要求前
    往告訴人住處遭告訴人拒絕，告訴人乃靠邊停車，並打開駕
    駛座旁之車門欲行下車，被告先強行取下車鑰匙後，嗣即違
    反告訴人之意願，強行將告訴人拉回車內拉往副駕駛座，其
    隨即自副駕駛座旁之車門下車，自駕駛座旁之車門將未及下
    車之告訴人推向副駕駛座後，自己逕坐於駕駛座，駕車前往
    告訴人住處，嗣告訴人再次伺機嘗試自副駕駛座旁的車門下
    車，被告見狀旋即拉住告訴人，阻止告訴人下車，被告見告
    訴人於車內仍不斷掙扎，以「我要將車子撞爛」、「我什麼
    事都做得出來」、「不惜同歸於盡」等語恫嚇告訴人，致告
    訴人因此心生畏懼，而停止反抗。嗣被告於96年10月10日凌
    晨0 時30分許，駕車行抵告訴人住處地下室停車場後，始令
    告訴人下車操作機械停車位，並於停妥車輛後，跟隨於告訴
    人身後上樓，告訴人於行經一樓中庭時，見一樓大門外適有
    警車在該處執勤，遂衝出大門口向警方求救，並經警當場查
    獲被告。因認被告涉犯刑法第302條第1項之私行拘禁罪嫌。
二、按犯罪事實應依證據認定之，無證據不得認定犯罪事實，刑
    事訴訟法第154 條第2 項定有明文。再認定犯罪事實，須依
    證據，而所謂證據，係指合法之積極證據就犯罪事實能為具
    體之證明者而言；又認定不利於被告之事實，須依積極證據
    ，苟積極證據不足為不利於被告事實之認定時，即應為有利
    於被告之認定，更不必有何有利之證據，最高法院30年上字
    第816號著有判例。所謂 「積極證據足以為不利被告事實之
    認定」，係指據為刑事訴訟法上證明之全盤證據資料，無論
    其為直接證據或間接證據，在客觀上均須達於通常一般之人
    均不致於有所懷疑，而得確信其為真實之程度，始得據為有
    罪之認定，若其關於被告是否犯罪之證明未能達此程度，而
    有合理性懷疑之存在，致使無從形成有罪之確信，根據「罪
    證有疑，利於被告」之證據法則，即不得遽為不利於被告之
    認定，最高法院76年台上字第4986號判例足資參照。
三、訊據被告堅決否認有此部分之私行拘禁犯行，辯稱：伊並未
    將告訴人私行拘禁，剝奪告訴人之行動自由等語。經查：
  (一)被告與告訴人原係同居男女朋友關係，被告於95年10月9 日
    晚間致電告訴人，向告訴人表示其心情低落，請告訴人駕車
    到高雄縣仁美村美山路變電所附近與其會面，告訴人遂於同
    日晚間11時許駕駛其所有車號9727－FA號自小客車前往上開
    地點搭載被告等情，業據被告供陳在卷，核與證人即告訴人
    證述情節相符，此部分事實自堪認定。告訴人乃一柔弱女子
    ，其接獲被告電話告知心情低落，不顧斯時已值深夜時分，
    仍駕駛其所有之自小客車，前往人車稀少之高雄縣仁美村美
    山路變電所附近與被告會面，足認被告與告訴人交情深厚，
    關係匪淺，告訴人關心被告之情溢於言表，由此亦知被告並
    無私行拘禁告訴人，剝奪告訴人行動自由之動機及意圖。
  (二)被告坐上告訴人所駕駛之自小客車後，即因被告將折斷之信
    用卡隨手拋往車外一事，與告訴人發生口角爭執，嗣被告要
    求前往告訴人住處與告訴人長談，遭告訴人拒絕，告訴人乃
    靠邊停車，並打開駕駛座旁之車門欲行下車，被告見狀將告
    訴人拉回車內，雙方因而發生拉扯衝突乙節，亦據被告供陳
    甚明，核與證人即告訴人證述情節相符，此部分事實亦堪認
    定。參以告訴人自承是伊先咬被告，伊在咬被告手臂時，被
    告並未動手毆打伊等語（見原審卷第61、64頁），足認被告
    坐上告訴人所駕駛之自小客車伊始，雙方情緒均尚融洽、穩
    定，嗣因被告將折斷之信用卡隨手拋往車外一事，始引發被
    告與告訴人之口角爭執，且係告訴人先咬被告，告訴人在咬
    被告手臂時，被告並未動手毆打告訴人，準此，被告雖與告
    訴人發生口角爭執，然被告並未因此對告訴人暴力相向，益
    徵被告並無私行拘禁告訴人，剝奪告訴人行動自由之犯意甚
    明。
  (三)被告嗣雖將欲行下車之告訴人拉回車內，並對告訴人揚稱：
    「我要將車子撞爛」、「我什麼事都做得出來」、「不惜同
    歸於盡」等語，惟此僅係被告為妨害告訴人行使其下車離去
    之權利所施用之強暴、脅迫手段，均屬強制罪之部分行為等
    情，已詳如上述，被告本無私行拘禁告訴人，剝奪告訴人行
    動自由之意欲，自不僅憑被告上開較為激動之舉措，而逕認
    被告有私行拘禁告訴人，剝奪告訴人行動自由之犯行。
四、綜上所述，公訴人認定被告此部分私行拘禁犯嫌所憑之證據
    ，即未達通常一般人均不致有所懷疑，而得以確信其為真實
    之程度，此外，復查無其他積極證據足資證明被告有此部分
    之私行拘禁犯行，本應就此部分為被告無罪之諭知，惟公訴
    意旨認此部分與前開有罪部分有想像競合犯之裁判上一罪關
    係，依審判不可分原則，爰不另為無罪之諭知。
據上論結，應依刑事訴訟法第369條第1項前段、第364條、第299
條第1項前段，刑法277條第1項、第304條第1項、第41條第1項前
段、第51條第5款，刑法施行法第1條之1，中華民國96年罪犯減
刑條例第2條第1項第3款、第7條、第9條、第10條第1項，判決如
主文。
本案經檢察官林應華到庭執行職務。
中　　華　　民　　國　　96　　年　　10 　月　　19　　日
                  刑事第七庭    審判長法  官 莊飛宗
                                      法  官 黃憲文
                                      法  官 孫啟強
以上正本證明與原本無異。
檢察官如不服本判決應於收受本判決後10日內向本院提出上訴書
狀，其未敘述上訴理由者，並得於提起上訴後10日內向本院補提
理由書狀（均須按他造當事人之人數附繕本）「切勿逕送上級法
院」。
被告不得上訴。
中　　華　　民　　國　　96　　年　　10 　月　　19　　日
　　　　　　　　　　　　　　　　　　　書記官 黃富美
附錄本件判決論罪科刑法條：
刑法第277條第1項：
傷害人之身體或健康者，處3年以下有期徒刑、拘役或銀元1千元
以下罰金。
刑法第304條第1項：
以強暴、脅迫使人行無義務之事或妨害人行使權利者，處3年以
下有期徒刑、拘役或銀元3百元以下罰金。
